臺灣彰化地方法院刑事判決　　　　　　　96年度訴字第1497號
公　訴　人　臺灣彰化地方法院檢察署檢察官
被　　　告　甲○○
上列被告因毒品危害防制條例案件，經檢察官提起公訴（96年度
毒偵字第3366號），本院依簡式審判程序審理，判決如下：
    主  文
甲○○施用第一級毒品，累犯，處有期徒刑捌月。
    犯罪事實
一、甲○○前於民國92年間因施用毒品案件，經本院以92年度訴
    字第1396號刑事判決判處有期徒刑8 月確定，又於93年間因
    施用毒品案件，經本院以94年度訴緝字第68號刑事判決判處
    有期徒刑9 月確定，上開2 案經接續執行，甫於96年3 月21
    日縮刑期滿執行完畢。又於89年間因施用毒品案件，經本院
    以89年度毒聲字第5232號裁定送觀察勒戒處所施以觀察、勒
    戒後，認有繼續施用毒品之傾向，再經本院以90年度毒聲字
    第1522號裁定令入戒治處所施以強制戒治，其成效經評定為
    合格，認無繼續戒治必要，經本院以90年度毒聲字第3375號
    裁定停止戒治，所餘戒治期間付保護管束，迄於91年4 月14
    日保護管束期滿未經撤銷，視為執行完畢，並經臺灣彰化地
    方法院檢察署以91年度戒毒偵字第386 、387 、388 號為不
    起訴處分確定。詎仍不思悔改，明知海洛因業經公告為毒品
    危害防制條例第2 條第2 項所列管之第1 級毒品，不得非法
    持有、施用，復基於施用第1 級毒品海洛因之犯意，於96年
    6 月5 日下午7 時許，在彰化縣北斗鎮某處寺廟旁，以將海
    洛因粉末摻水再以針筒注射之方式，施用第1 級毒品海洛因
    1 次。嗣於同年6 月6 日下午8 時許，為警辦理列管毒品人
    口定期調驗業務時查獲，並經其同意採集尿液送驗，結果呈
    嗎啡陽性反應，始查知上情。
二、案經彰化縣警察局北斗分局報請臺灣彰化地方法院檢察署檢
    察官偵查起訴。
    理  由
一、本件被告所犯係死刑、無期徒刑、最輕本刑為3 年以上有期
    徒刑以外之罪，其於準備程序就前揭被訴事實為有罪之陳述
    ，經受命法官告知簡式審判程序之旨，並聽取其與公訴人之
    意見後，本院認無不得或不宜改依簡式審判程序進行之處，
    爰依刑事訴訟法第273 條之1 第1 項、第284 條之1 ，裁定
    本案由受命法官獨任進行簡式審判程序，合先敘明。
二、上揭犯罪事實，迭據被告於警、偵訊及本院審理時（參見本
    院96年11月5 日審判筆錄）坦承不諱，且其於96年6 月6 日
    為警查獲所採驗之尿液，經臺灣彰化地方法院檢察署委託警
    方送請詮昕科技股份有限公司檢驗結果，呈嗎啡陽性反應，
    有該公司96年6 月20日編號JＺ00000000000 號濫用藥物尿液
    檢驗報告、應受尿液採驗人尿液檢體採集送驗紀錄表各1 紙
    附卷可稽。參諸醫學臨床實驗及根據英國藥學會出版之文獻
    Isolation and Identification of Drugs 乙書第293 頁載
    ：海洛因經注射入人體後，在體內迅速水解成6-Monoacety
    I morphine，再緩緩繼續水解成嗎啡，然後再循嗎啡之代謝
    方式排出，同書第431 頁至第432 頁並載有：嗎啡經注射入
    人體後，約50％以上於8 小時內自尿中排出，至24小時排出
    約90％，但48小時後仍有微量可檢出等語。此外，按通常健
    康成人一次注射嗎啡15公絲，而以現行採用蟻醛酸試液及鉬
    鋑銨酸試液檢檢驗其尿液時，注射後8 小時內所排尿液易於
    檢出；8 小時至24小時，視其取尿時間及尿量多寡，可能檢
    出；至24小時以後所排之尿液，用上述方法已難檢出，亦據
    行政院衛生署藥物食品檢驗局73年11月30日（73）藥檢壹字
    第030221號函釋明確。是依上開說明，佐以被告前揭濫用藥
    物尿液檢驗報告書，足徵被告前開施用第1 級毒品海洛因之
    自白核與事實相符，堪可採為論罪科刑之依據。
三、按犯毒品危害防制條例第10條施用第1 、2 級毒品之罪者，
    檢察官應先聲請法院裁定將被告令送勒戒處所觀察、勒戒，
    經觀察、勒戒後，認無繼續施用毒品傾向者，應即釋放，並
    為不起訴之處分或不付審理之裁定；認有繼續施用毒品傾向
    者，應由檢察官裁定聲請法院裁定令入戒治處所施以強制戒
    治，且經觀察、勒戒或強制戒治執行完畢釋放後，5 年內再
    犯第10條之罪，檢察官應依一般刑事訴訟程序予以起訴論罪
    科刑，此觀諸毒品危害防制條例第20條第1 項、第2 項、第
    23條第2 項前段規定自明。次按修正毒品危害防制條例就施
    用毒品者，僅於「初犯」及「5 年後再犯」二種情形，有其
    追訴條件之限制，即須於初犯經觀察、勒戒或強制戒治釋放
    後，5 年內均無施用毒品之行為，始能認其前所實施之觀察
    、勒戒或強制戒治已足遮斷毒癮，而得於5 年後再犯時，再
    予適用初犯之規定，重行觀察、勒戒等程序；倘5 年內已經
    再犯，被依法追訴處罰，縱其第3 次（或第3 次以上）施用
    毒品之時間在初犯釋放5 年以後，即與「5 年後再犯」之情
    形有別，且因已於「5 年內再犯」，顯見其再犯率甚高，原
    實施觀察、勒戒或強制戒治，已無法收其實效，而無5 年戒
    斷期之存在，自無再經觀察、勒戒及強制戒治之必要，應由
    檢察官逕行起訴（最高法院95年度台非字第59號判決、95年
    度台非字第65號判決及95年度第7 次刑事庭會議決定足資參
    照）。經查，本件被告前因施用毒品案件，經本院以89年度
    毒聲字第5232號裁定送觀察勒戒處所施以觀察、勒戒後，認
    有繼續施用毒品之傾向，再經本院以90年度毒聲字第1522號
    裁定令入戒治處所施以強制戒治，其成效經評定為合格，認
    無繼續戒治必要，經本院以90年度毒聲字第3375號裁定停止
    戒治，所餘戒治期間並付保護管束，迄於91年4 月14日保護
    管束期滿未經撤銷，視為執行完畢，並經臺灣彰化地方法院
    檢察署以91年度戒毒偵字第386 、387 、388 號為不起訴處
    分確定。復於92年間因違反毒品危害防制條例案件，經本院
    以92年度訴字第1396號刑事判決判處有期徒刑8 月確定之事
    實，有臺灣高等法院被告前案紀錄表、臺灣彰化地方法院檢
    察署刑案資料查註紀錄表各1 份附卷可參，揆諸前開最高法
    院判決，因被告在91年後之5 年內，業有施用毒品之行為，
    則本次被告於96年間再次施用毒品，即與5 年後再犯之情形
    有別，自應逕行起訴。
四、再按海洛因為毒品危害防制條例第2 條第2 項第1 款所明定
    之第1 級毒品。是核被告前揭所為，係犯同條例第10條第1
    項之施用第1 級毒品罪。被告持有第1 級毒品海洛因並進而
    施用，其持有之低度行為應為施用之高度行為所吸收，不另
    論持有毒品之罪。次查，被告前於92年間因施用毒品案件，
    經本院以92年度訴字第1396號刑事判決判處有期徒刑8 月確
    定，又於93年間因施用毒品案件，經本院以94年度訴緝字第
    68號刑事判決判處有期徒刑9 月確定，上開2 案經接續執行
    ，甫於96年3 月21日縮刑期滿執行完畢之事實，有臺灣彰化
    地方法院檢察署刑案資料查註紀錄表及臺灣高等法院被告全
    國前案紀錄表各1 份在卷可憑，其於前開有期徒刑執行完畢
    後，5 年內故意再犯本件最重本刑為有期徒刑以上之罪，為
    累犯，應依刑法第47條第1 項之規定，加重其刑。爰審酌被
    告前有施用毒品之不良素行，歷經觀察、勒戒後，仍未能徹
    底戒絕毒品，且屢經查獲，隨即再犯，顯見意志不堅，且有
    失政府制定毒品危害防制條例之立法美意，本不宜寬貸，惟
    念其施用毒品乃自戕一己之身體健康，尚未害及他人，且犯
    後始終坦承犯行等一切情狀，量處如主文所示之刑。
據上論斷，應依刑事訴訟法第273 條之1 第1 項、第299 條第1
項前段，毒品危害防制條例第10條第1 項，刑法第11條前段、第
47條第1 項，判決如主文。
本案經檢察官蔡明達到庭執行職務。
中　　華　　民　　國　　96　　年　　11　　月　　19　　日
                  刑事第一庭    法  官  胡宜如
以上正本證明與原本無異。
如不服本判決，應於判決送達後10日內，向本院提出上訴書狀，
上訴書狀應「敘述具體上訴理由」，並按他造當事人之人數附繕
本。「切勿逕送上級法院」。
中　　華　　民　　國　　96　　年　　11　　月　　19　　日
                                書記官  蕭秀吉
附錄本案論罪科刑法條：
毒品危害防制條例第10條
施用第一級毒品者，處 6 月以上 5 年以下有期徒刑。
施用第二級毒品者，處 3 年以下有期徒刑。
